臺灣南投地方法院刑事判決
110年度易字第202號
公  訴  人  臺灣南投地方檢察署檢察官 
被      告  徐嘉聰




上列被告因竊盜案件，經檢察官提起公訴（110 年度偵字第2422
號），本院判決如下：
    主      文
徐嘉聰犯攜帶兇器竊盜罪，處有期徒刑陸月，如易科罰金，以新
臺幣壹仟元折算壹日。
    事實及理由
壹、犯罪事實
    徐嘉聰意圖為自己不法之所有，基於竊盜之犯意，於民國11
　　0 年3 月22日凌晨1 時許，駕駛車牌號碼000-0000號自用小
　　客車，前往址設南投縣○○鄉○○○00號旁之土地公廟「明
　　德宮」，先持客觀上足供兇器使用之鐵橇1 支（未扣案），
　　破壞「明德宮」主任委員施惟平所管領之香油錢箱金屬鎖頭
　　（毀損部分未據告訴），再竊取香油錢箱內之現金新臺幣（
　　下同）5 千元，並於竊取得手後，旋駕車逃離現場。嗣經施
　　惟平報警處理，始循線查悉上情。
貳、程序部分
    按被告以外之人於審判外之陳述，雖不符刑事訴訟法第159
    條之1 至第159 條之4 規定，而經當事人於審判程序同意作
    為證據，法院審酌該言詞陳述或書面陳述作成時之情況，認
    為適當者，亦得為證據，刑事訴訟法第159 條之5 第1 項定
    有明文。經查，本判決所引用被告徐嘉聰以外之人於審判外
　　之供述證據，被告在本院行審理程序時，均同意有證據能力
　　，本院審酌前開證據均經依法踐行調查證據程序，又製作當
　　時之過程、內容及功能，尚無違法不當、顯不可信與不得作
　　為證據等情，復均與本案具關連性，認以之作為證據應屬適
　　當，而均有證據能力。其餘資以認定被告犯罪事實之非供述
　　證據，查無違反法定程序取得之情形，均具有證據能力。
參、認定犯罪事實所憑之證據及理由
一、訊據被告固坦承有於犯罪事實欄所載之時、地，基於竊盜之
　　犯意，持鐵橇1 支破壞明德宮之香油錢箱金屬鎖頭之事實，
　　惟矢口否認有成功竊得任何金錢，辯稱：我破壞香油錢箱的
　　鎖頭，發現香油錢箱裡面只有金額合計約1 、200 元的零錢
　　，對我來說沒有用，所以我1 毛錢都沒有拿云云。
二、被告意圖為自己不法之所有，基於竊盜之犯意，於110 年3
　　月22日凌晨1 時許，駕駛車牌號碼000-0000號自用小客車，
　　前往址設南投縣○○鄉○○○00號旁之「明德宮」，並持客
　　觀上足供兇器使用之鐵橇1 支（未扣案），破壞「明德宮」
　　主任委員即告訴人施惟平所管領之香油錢箱金屬鎖頭等事實
　　，業據被告坦承不諱（警卷第2 至4 頁、偵卷第10頁、本院
　　卷第52、191 至193 、369 頁），核與證人即告訴人證述之
　　內容相符（警卷第5 至9 頁、本院卷第378 頁），並有水里
　　分駐所偵辦徐嘉聰涉嫌竊盜案時序表（警卷第12至16頁）、
　　被告駕車抵達及離開「明德宮」之路線圖（警卷第17頁）、
　　刑案現場照片、監視錄影畫面截圖（警卷第18至31頁）、車
　　牌號碼000-0000號自用小客車之車輛詳細資料報表（警卷第
　　32頁）存卷可證，此部分事實，首堪認定。
三、被告破壞「明德宮」香油錢箱鎖頭之際，香油錢箱內至少有
　　5 千元之金錢，並全數為被告所竊取，而達既遂程度：
㈠、證人即告訴人就「明德宮」香油錢箱之鎖頭，於110 年3 月
　　22日凌晨1 時許遭被告破壞之際，該香油錢箱內究竟有無金
　　錢存在及數額為何一節，於第一次警詢時證稱：我於土地公
　　生日慶典前之110 年3 月13日，有開啟香油錢箱，並取走及
　　清點其內財物，之後慶典開始，香客捐獻多少財物我就不清
　　楚，但這次遭竊，損失應該有1 萬5 千元等語（警卷第6 頁
　　）；於第二次警詢時證稱：我在110 年3 月13日土地公生日
　　慶典前有開香油錢箱，已事先將裡面的金錢取出，而110 年
　　3 月13日慶典當日，香客眾多，多少會捐香油錢，我當時在
　　場主持有看見，所以合理懷疑遭竊時，香油錢箱內至少應有
　　5 千元之金錢等語（警卷第9 頁）；於本院審理時具結證稱
　　：我擔任「明德宮」的主任委員至少已經有12年，在本案發
　　生前，是由「明德宮」的會計處理香油錢的事宜，我們大約
　　是半年清點1 次香油錢箱裡面的錢，於本案遭竊前之110 年
　　3 月13日，我們有開香油錢箱，這次香油錢箱裡面有21,500
　　元，並於110 年3 月15日，將該筆金錢存入我為「明德宮」
　　所開立之水里鄉農會帳戶內，雖然我於此次清點後至本案遭
　　竊前，並未親眼看到香油錢箱裡面的金錢數額，而是依據會
　　計估算後跟我說的數額向警察陳報，但是以我擔任「明德宮
　　」主委10幾年的經驗，土地公生（每年3 月4 日）後1 個月
　　內，都是慶典的時間，在這段期間每天應該都有10幾個人去
　　廟裡參香，也都會添香油錢，而且我們「明德宮」是土地公
　　廟，會有很多香客是做生意的人，在土地公生的慶典期間，
　　他們都會比較大手筆還願、投香油錢，所以根據上開經驗，
　　我估算從110 年3 月13日開箱盤點後至110 年3 月22日遭竊
　　前之期間，裡面的金額應該是介於5 千元至1 萬5 千元等語
　　（本院卷第372 至378 頁），並有告訴人為「明德宮」所開
　　立之水里鄉農會帳戶存摺內頁影本（本院卷第391 頁）可供
　　核實，則告訴人本於其長期擔任「明德宮」主任委員之經驗
　　，明確表示「明德宮」香油錢箱鎖頭遭被告破壞之際，其內
　　確實有相當數額之金錢存在，非僅止於被告所稱之零散金錢
　　，並具體說明其資為判斷之依據，而告訴人所證稱香客參香
　　時會添具香油錢，並於土地公慶典期間，來往較為踴躍，所
　　添具之香油錢數額亦較常日為多之情詞，亦合於吾人之社會
　　生活經驗，自具高度之可信性。
㈡、證人即告訴人另證稱，「明德宮」會計於本案遭竊後，每個
　　月都會去開啟香油錢箱及清點其內金錢，並由會計、常務監
　　事簽名列帳等語（本院卷第372 頁），並當庭提出香油錢帳
　　列明細供參（本院卷第393 至399 頁）。經勾稽上開香油錢
　　帳列明細，可見次年相同時期之111 年3 月間，「明德宮」
　　所收取之香油錢金額為5,500 元，此與證人即告訴人所推估
　　本案至少有5 千元之遭竊損失，於數額上幾無落差，自足以
　　補強證人即告訴人上開證詞之真實性，則被告本案成功竊得
　　之金錢數額至少為5 千元，甚為明確，本院並以此數額對被
　　告為最有利認定，一併說明。被告辯稱其未竊得任何金錢云
　　云，與上開證據調查之結論未合，無從採信。
四、綜上，本案事證明確，被告犯行堪以認定，應予依法論科。
肆、論罪科刑
一、按刑法第321 條第1 項第3 款之攜帶兇器竊盜罪，係以行為
　　人攜帶兇器竊盜為其加重條件，此所謂兇器，其種類並無限
　　制，凡客觀上足對人之生命、身體、安全構成威脅，具有危
　　險性之兇器均屬之，且祇須行竊時攜帶此種具有危險性之兇
　　器為已足，並不以攜帶之初有行兇之意圖為必要（最高法院
　　79年度台上字第5253號判決意旨參照）。經查，被告本案持
　　以行竊之鐵橇，既可撬開香油錢箱之金屬製鎖頭，足認其質
　　地堅硬，客觀上對人之生命、身體安全構成威脅，具有危險
　　性，應無疑義，揆諸上開說明，自屬刑法第321 條第1 項第
　　3 款之「兇器」無訛。是核被告所為，係犯刑法第321 條第
　　1 項第3 款之攜帶兇器竊盜罪。
二、刑之加重、減輕事由
㈠、被告前因竊盜案件，經法院先後以判決判處有期徒刑確定，
　　並以裁定定應執行有期徒刑以上之刑確定後，入監執行，於
　　109 年1 月16日縮短刑期假釋出監，所餘刑期付保護管束，
　　嗣於109 年9 月3 日假釋期滿未經撤銷，其未執行之刑以已
　　執行完畢論等情，有臺灣高等法院被告前案紀錄表附卷可查
　　，是被告於受有期徒刑之執行完畢後，5 年內故意再犯本案
　　有期徒刑以上之罪，已構成累犯事實，應屬明確。本院並考
　　量被告於上開竊盜案件執行完畢後，5 年內再犯與前案罪質
　　相同之本案加重竊盜犯罪，足見其刑罰反應力薄弱，堪信被
　　告先前罪刑之執行，對其未能收成效，自有依累犯規定加重
　　其刑之必要，爰依刑法第47條第1 項規定加重其刑（依刑事
　　判決精簡原則，主文不記載累犯）。
㈡、按刑法第59條所規定之酌量減輕其刑，係裁判上之減輕，必
　　以犯罪之情狀顯可憫恕，認為科以最低度刑仍嫌過重者，始
　　有其適用。如別有法定減輕之事由者，應優先適用法定減輕
　　事由減輕其刑後，猶嫌過重時，方得為之（最高法院98年度
　　台上字第6342號判決意旨參照）。所謂「犯罪之情狀」，與
　　同法第57條規定科刑時應審酌之一切情狀，並非有截然不同
　　之領域，於裁判上酌減其刑時，應就犯罪一切情狀（包括第
　　57條所列舉之10款事項），予以全盤考量，審酌其犯罪有無
　　可憫恕之事由（即有無特殊之原因與環境，在客觀上足以引
　　起一般同情，以及宣告法定最低度刑，是否猶嫌過重等等）
　　，以為判斷（最高法院95年度台上字第6157號、88年度台上
　　字第1862號判決意旨參照）。查被告本案所竊得之金錢數額
　　非鉅，復於犯後與告訴人調解成立且實際賠償損害，所賠償
　　之金額更高於本案所竊得之金額，告訴人並到庭表示不再追
　　究被告責任，而請求對被告從輕量刑，此除據告訴人陳述在
　　卷外（本院卷第383 頁），並有調解委員報告書、調解中心
　　紀錄明細（本院卷第69、75頁）、告訴人出具之陳報狀（本
　　院卷第77、81頁）附卷為憑，本院因此認為被告所犯本案加
　　重竊盜罪行，縱僅科以依累犯規定加重後之最低度刑，仍有
　　情輕法重之可資憫恕之處，爰依刑法第59條規定酌減被告之
　　刑，並先加重後減輕之。
三、爰以行為人責任為基礎，審酌被告竊取他人之財物，顯見其
　　未能尊重他人財產權，欠缺守法意識，所為殊不可取，且本
　　案有使用兇器作為竊盜手段，犯罪情節及所生損害相較於徒
　　手竊盜為重；惟酌以被告並未全盤執詞否認犯行，犯後態度
　　非劣，復與告訴人成立調解，所賠償之金錢數額更高於本案
　　所竊得之金額，此等犯後行為情狀，亦應納入量刑因子之一
　　部而予以通盤審酌；兼衡被告自陳為高中肄業之智識程度，
　　入監前係從事木工、模板，收入不穩定，已婚，育有1 名子
　　女之家庭生活經濟狀況，暨考量檢察官、被告及告訴人對刑
　　度之意見等一切情狀，量處如主文所示之刑，並諭知易科罰
　　金之折算標準，以資懲儆。
四、被告本案固竊得現金5 千元，惟其於案發後，業與告訴人以
　　8 千元成立調解，並已實際賠付，俱如前述，則被告從事本
　　案加重竊盜犯行之犯罪所得，既已遭完全剝奪且歸還予告訴
　　人，參酌刑法第38條之1 第5 項規定，爰不為沒收或追徵價
　　額之宣告。至於被告所持之鐵橇1 支，並未扣案，又非違禁
　　物，為免執行上之困難，亦不予宣告沒收，一併說明。
據上論斷，應依刑事訴訟法第299 條第1 項前段，判決如主文。
本案經檢察官王元隆提起公訴，檢察官吳宣憲、廖秀晏、石光哲
到庭執行職務。
中　　華　　民　　國　　111 　年　　11　　月　　30　　日
　　　　　　　　　刑事第二庭    法　官  陳育良
以上正本與原本無異。
如不服本判決應於收受送達後20日內向本院提出上訴書狀，並應
敘述具體理由；其未敘述上訴理由者，應於上訴期間屆滿後20日
內向本院補提理由書（均須按他造當事人之人數附繕本）「切勿
逕送上級法院」。
                                書記官  林儀芳 
中　　華　　民　　國　　111 　年　　11　　月　　30　　日
附錄本案論罪科刑法條全文
中華民國刑法第321 條
犯前條第一項、第二項之罪而有下列情形之一者，處6 月以上5
年以下有期徒刑，得併科50萬元以下罰金：
一、侵入住宅或有人居住之建築物、船艦或隱匿其內而犯之。
二、毀越門窗、牆垣或其他安全設備而犯之。
三、攜帶兇器而犯之。
四、結夥三人以上而犯之。
五、乘火災、水災或其他災害之際而犯之。
六、在車站、港埠、航空站或其他供水、陸、空公眾運輸之舟、
    車、航空機內而犯之。
前項之未遂犯罰之。